臺灣臺中地方法院行政訴訟判決
111年度交字第46號
原      告  傅馨慧  
被      告  臺中市交通事件裁決處
                      設臺中市○○區○○○路00號
代  表  人  黃士哲    住同上
訴訟代理人  黃曉妍律師
上列當事人間交通裁決事件，原告不服被告民國111年1月20日中
市裁字第68-GDJ428800號裁決書，提起行政訴訟，本院判決如下
：
    主  文
原告之訴駁回。
訴訟費用新臺幣參佰元由原告負擔。
    事實及理由
一、程序事項：按行政訴訟法第237 條之7 規定，交通裁決事件
    之裁判，得不經言詞辯論為之。本件屬交通裁決事件，依兩
    造所述各節及卷內資料其事證已臻明確，本院認無經言詞辯
    論之必要，爰不經言詞辯論而為判決。
二、事實概要：訴外人黃鈺霞所有號牌ANY-1019號自用小客車(
    下稱系爭車輛），於民國110年12月23日8時23分許，行經臺
    中市北屯區文心路與崇德路口，因「汽車駕駛人，按喇叭不
    依規定」及「違反處罰條例之行為，拒絕停車接受稽查而逃
    逸」之違規行為，遭臺中市政府警察局第五分局（下稱舉發
    機關）員警認定該車違反道路交通管理處罰條例第41條及第
    60條第1項規定，逕行對車主即訴外人黃鈺霞製開第GDJ4288
    00號舉發違反道路交通管理事件通知單。車主於到案期限前
    檢具事證證明並轉歸責於駕駛人即原告傅馨慧。被告續於 1
    11年1月20日以中市裁字第68-GDJ428800號裁決書（下稱原
    處分），依道路交通管理處罰條例第41條第、第60條第1項
    、第85條第1項及「違反道路交通管理事件統一裁罰基準表
    」之規定，裁處原告罰鍰新臺幣（下同）20,300元，吊扣駕
    駛執照6個月。
三、原告主張略以：本人我並無長按喇叭4至8秒，更無拒絕停車
    接受稽查而逃逸，我並無逃逸跡象，是根本不知道警察要攔
    查等語，並聲明：原處分撤銷，訴訟費用由被告負擔。
四、被告答辯則以：
  ㈠本件應適用之法律依據為道路交通管理處罰條例第41條及第6
    0條第1項前段、第7條之2第1項第4款、第85條第1項、道路
    交通安全規則第92條第1、2項等規定。
  ㈡案經轉據舉發機關111年1月11日中市警五分交字第111000105
    0號函復說明略以：「...二、本分局員警於110年(以下同)1
    2月23日8時23分在本市北屯區文心路與崇德路口，舉發自小
    客車(車號：000-0000、單號：GDJ428800)違反道路交通管
    理事件案，循據員警職務報告及取締經過影像，旨車於12月
    23日8時23分33秒長按喇叭近4秒，另於8時23分38秒再次長
    按喇叭，員警攔查時，手持指揮棒及鳴笛示意，旨車於上述
    時、地駕駛行經警方攔查處所，拒絕停車接受稽查而逃逸，
    沿崇德路(由文心路往瀋陽路方向)，違規明確屬實...三、
    檢附員警職務報告、取締過程影像、違規截圖及舉發案件明
    細表個1份供參」。
  ㈢查舉發機關檢附之採證光碟影像，確認：影像畫面2021/12/2
    3 08：23：31時，員警位於臺中市北屯區文心路四段(西向)
    與崇德路二段(北向)路口轉角處執行勤務，此時崇德路四段
    專用交通號誌燈顯示為黃燈，08：23：32至08：23：36時，
    崇德路二段專用交通號誌燈顯示為紅燈，隨即文心路四段(
    西向)車道傳來喇叭聲，長鳴未間斷達4秒。08：23：36時，
    文心路四段(西向)車輛及行人始穿越路口。08：23：38至08
    ：23：41時，文心路四段(西向)車道傳來喇叭聲，長鳴未間
    斷達3秒，期間車流順暢未有堵塞。08：23：43時，員警自
    崇德路與文心路口路面邊緣走進崇德路(北向)外側車道。08
    ：23：44時，號牌ANY-1019白色小客車(下稱系爭車輛)自文
    心路四段(西向)右轉進入崇德路二段，同時員警手揮指揮棒
    、吹哨，系爭車輛加速駛離，並沿崇德路二段往瀋陽路三段
    前進。
　㈣按道路交通安全規則第92條第1、2項之規定：汽車除行近急
    彎，上坡道頂端視距不良者、在郊外道路同一車道上行車欲
    超越前行車時、遇有緊急或危險情況時，使得鳴按喇叭，但
    以單響為原則，不得連續按鳴三次，每次時間不得超過半秒
    鐘。依上接資料顯示，系爭車輛行駛於市區平坦道路，既非
    行經上坡道視距不良，亦非於超越前車，且無急迫危險，理
    應不得鳴按喇叭，縱使係為驅趕右轉道車輛，亦應依規則鳴
    按，況且違規時地車流順暢，亦未有車輛占用右轉道之情，
    原告鳴按喇叭2次，各次時間接超過半秒鐘，顯然未依規定
    鳴按喇叭，自屬違反道路交通管理處罰條例第41條。原告違
    反道路交通管理處罰條例第41條在先，經交通勤務員警以吹
    哨、手揮交通指揮棒指示停車接受稽查，卻拒絕停車加速駛
    離違規地點。員警攔查系爭車輛期間並無其他車輛或物體遮
    蔽視野，亦無聲響掩蓋哨音，客觀上並無存在足使系爭車輛
    駕駛不能知悉攔查之外在因素，一般他用路人皆能察覺知曉
    ，原告對此主張不知攔查，自應對其有利主張舉證證，而非
    空泛主張。被告據此裁處原告，於法並無未合等語，並聲明
    ：原告之訴駁回，訴訟費用由原告負擔。
五、本院之判斷：
  ㈠按道路交通安全規則第92條第1、2項規定：「汽車除有下列
    情事之一者外，不得按鳴喇叭：一、行近急彎，上坡道頂端
    視距不良者。二、在郊外道路同一車道上行車欲超越前行車
    時。三、遇有緊急或危險情況時。前項按鳴喇叭，應以單響
    為原則，並不得連續按鳴三次，每次時間不得超過半秒鐘。
    」。又道路交通管理處罰條例第41條規定：「汽車駕駛人，
    按鳴喇叭不依規定，或按鳴喇叭超過規定音量者，處新臺幣
    三百元以上六百元以下罰鍰」。次按「汽車駕駛人，駕駛汽
    車有違反本條例之行為，經交通勤務警察或依法令執行交通
    稽查任務人員制止時，不聽制止或拒絕停車接受稽查而逃逸
    者，除按各該條規定處罰外，處新臺幣1萬元以上3萬元以下
    罰鍰，並吊扣其駕駛執照6個月；汽車駕駛人於5年內違反本
    項規定2次以上者，處新臺幣3萬元罰鍰，並吊扣其駕駛執照
    1年。」為道路交通管理處罰條例第60條第1項所明定。
  ㈡經查，本院勘驗調查舉發機關提供之採證光碟，製成勘驗筆
    錄附卷為證（見本院卷第85頁），勘驗結果為：影像畫面20
    21/12/23 08：23：31時，員警位於臺中市北屯區文心路四
    段往西方向與崇德路二段往北方向路口轉角處執行勤務，此
    時崇德路四段專用交通號誌燈顯示為黃燈，08：23：32至08
    ：23：36時，崇德路二段專用交通號誌燈顯示為紅燈，隨即
    文心路四段往西方向車道傳來喇叭聲，長鳴未間斷達4秒，0
    8：23：36時，文心路四段往西方向車輛及行人開始穿越路
    口，08：23：38至08：23：41時，文心路四段往西方向車道
    傳來喇叭聲，長鳴未間斷達3秒，期間車流順暢未有堵塞，0
    8：23：43時，員警自崇德路與文心路口走進崇德路往北方
    向外側車道，08：23：44時，號牌ANY-1019白色小客車(下
    稱系爭車輛)自文心路四段往西方向右轉進入崇德路二段，
    員警見狀立即對系爭車輛吹哨並輔以指揮棒示意停車，畫面
    顯示系爭車輛與員警間並無任何人、車阻礙，系爭車輛行經
    員警後加速駛離，並沿崇德路二段往瀋陽路三段前進。
  ㈢依上開勘驗結果可知，員警於臺中市北屯區文心路四段與崇
    德路口執行勤務時，發現系爭車輛沿文心路四段往西方向準
    備右轉崇德路時，長按喇叭長達4秒，之後又長按喇叭達3秒
    ，畫面顯示系爭車輛前方車流並無阻塞，足見系爭車輛當時
    鳴按喇叭應係為驅趕前方車輛，與道路交通安全規則第92條
    第1、2項不符，自違反道路交通管理處罰條例第41條之規定
    至明。又當員警見原告按喇叭不依規定，立即立即面對系爭
    車輛鳴笛並輔以指揮棒示意停車，系爭車輛左轉後未聽從員
    警指示，直接駛離現場等情。雖原告主張無拒絕停車接受稽
    查而逃逸，我並無逃逸跡象，是根本不知道警察要攔查云云
    ，然舉發員警站立於面對系爭車輛之位置，站出至道路上對
    著系爭車輛吹哨並以指揮棒示意停車，況當時原告與員警間
    並無任何人、車或物品阻擋，原告並無不能注意員警正對其
    進行攔查，故原告係於知悉員警對其攔查之情況下，反而直
    接駛離現場，其舉止已違反道路交通管理處罰條例第60條第
    1項「違反處罰條例之行為，拒絕停車接受稽查而逃逸」之
    規定。
  ㈣綜上所述，原告違規事證明確，被告依法所為原處分並無違
    誤，原告訴請撤銷，為無理由，應予駁回。
六、本件事證已臻明確，兩造其餘主張及陳述，經核於判決結果
    不生影響，爰不逐一論列，附此敘明。
七、本件第一審裁判費為300 元，應由原告負擔，爰確定第一審
    訴訟費用額如主文第2 項所示。
據上論結，本件原告之訴為無理由，依行政訴訟法第237 條之7
、第98條第1 項前段、第237 條之8 第1 項，判決如主文。
中　　華　　民　　國　　111 　年　　10　　月　　14　　日
　　　　　　　　　行政訴訟庭　法　官　楊萬益
以上正本證明與原本無異。
如不服本判決，應於判決送達後20日內，向本院提出上訴狀並表
明上訴理由（原判決所違背之法令及其具體內容或依訴訟資料可
認為原判決有違背法令之具體事實），其未表明上訴理由者，應
於提出上訴後20日內向本院補提理由書（上訴狀及上訴理由書均
須按他造人數附繕本，如未按期補提上理由書，則逕予駁回上訴
），並應繳納上訴裁判費新臺幣750元。
中　　華　　民　　國　　111 　年　　10　　月　　14　　日
　　　　　　　　　　　　　　　書記官　林柏名